【裁判字號】    91,上訴,1312
【裁判日期】    920107
【裁判案由】    強盜等
【裁判全文】
臺灣高等法院臺南分院刑事判決            九十一年度上訴字第一三一二號    Ｇ
      上  訴  人
      即  被  告  丙  ○  ○
      選任辯護人  裘  佩  恩  律師
      上  訴  人
      即  被  告  庚  ○  ○
      指定辯護人  本院公設辯護人  丁  ○  ○
右上訴人因強盜等案件，不服臺灣臺南地方法院九十一年度訴字第八五三號中華民國
九十一年十月十四日第一審判決（起訴案號：臺灣臺南地方法院檢察署九十一年度偵
字第六二九八號、第七二五八號、第七五四三號、第七七０八號），提起上訴，本院
判決如左：
      主      文
上訴駁回。
      事      實
一、庚○○曾於民國九十一年間因違反著作權法，經台灣台南地方法院台南簡易庭判
    處有期徒刑四月確定，於九十一年六月二十五日易科罰金執行完畢，仍不知警惕
    ，復與丙○○及辛○○、康澤立（以上二人業經原審判刑確定）等四人，共同意
    圖為自己不法所有，並基於概括犯意，以或二人、或三人、或四人之犯意聯絡方
    式，連續自如附表所示時間、地點，分持客觀上足為兇器之鐵棒、鐵槌、或西瓜
    刀等，以附表所示之強暴犯罪方法，至使如附表所示之被害人不能抗拒而取其財
    物（所取得之財物明細或未取得財物之詳情均如附表所示），並為達強盜目的另
    基於傷害人身體之犯意，以鐵槌、鐵棒等兇器傷害己○○、乙○○、甲○○等三
    人（傷勢詳如附表），強盜所得如附表所示之財物，四人或朋分、或共同花用，
    其餘不要之物即為丟棄、或藏置於辛○○家中。
二、嗣甲○○於九十一年六月十七日一時許，在台南市○○街五八七號前被丙○○、
    辛○○二人強盜財物得逞（即附表編號五所示）後，即向台南市警察局第五分局
    實踐派出所報案，警方根據甲○○之報案即規劃防搶勤務加強執行路檢，於同日
    二十三時三十分許，發現丙○○、辛○○共騎丙○○所有車號ＬＢ二─七一二號
    機車，行經台南市○○街南康橋南側時，行跡可疑，遂將之攔下盤查，發現機車
    上有丙○○、辛○○二人作案用之鐵槌一支而查獲上情，經警當場以準現行犯逮
    捕丙○○、辛○○二人。翌日（十八日）凌晨二時五十分及四時許，警方經丙○○、辛○○二人同意下，前往台南市○○路六六三巷十三號辛○○住處，及台南
    市○○路○段一四八巷九號丙○○住處執行搜索，於辛○○住處扣得被害人甲○○被強盜之部分贓物（已由警方發還甲○○）及於丙○○房間衣櫥內扣得制式子
    彈一發（違反槍砲彈藥刀械管制條例部分業經原審判刑確定）。丙○○、辛○○
    二人到案後陸續供出康澤立、庚○○二名共犯，經台灣台南地方法院檢察署檢察
    官指揮台南市警察局第五分局警員，分別於同年七月十二日、十八日將康澤立及
    庚○○二人逕行拘提到案，並帶同康澤立，在台南市安南區太平橋下起獲作案用
    鐵棒一支扣案。
三、案經被害人乙○○、甲○○就傷害部分提出告訴及台南市警察局第五分局報請台
    灣台南地方法院檢察署檢察官偵查起訴。
      理      由
一、右揭事實訊據被告二人，庚○○否認有參與強盜行為，辯稱伊雖與辛○○等人同
    行，惟事先不知彼等要強盜他人財物，伊與他們並無犯意聯絡云云，被告丙○○
    則坦承全情不諱，惟辯稱伊係於警方臨檢時自首云云。
二、查右揭犯罪事實，已據被告庚○○、丙○○及共犯辛○○、康澤立等人分別於警
    訊、偵查及原審訊問時供認不諱，核與被害人壬○○（除強盜方法及被強盜之金
    額外）、己○○、陳麗卿、乙○○、甲○○指述情節大致相符，並有被告丙○○
    、辛○○自白書各一紙，共犯康澤立帶同警方前往犯案現場之模擬照片及現場照
    片共十張，台南市立醫院驗傷診斷證明書（乙○○）、奇美醫院診斷證明書（甲○○）驗傷診斷書各一紙，贓物認領保管收據一紙、扣押物品清單三張及鐵棒、
    鐵槌各一支扣案，被告庚○○於深夜騎機車載辛○○多次強盜他人財物，業據其
    餘共犯迭次供明在卷，所辯曾阻止辛○○毆打被害人乙○○，又為乙○○到庭所
    堅詞否認，其全程參與附表編號一至四之犯行甚為明確，嗣後否認當時有共犯強
    盜之意思，顯為卸責之詞，不足採信。至於被告等雖就附表編號一所供強盜情節
    與壬○○指述未盡相符，惟強盜之方法係由被告丙○○等人親為施行，既就其他
    強盜犯行坦陳，即無單就附表編號一之行為，另為虛偽陳述以掩犯行之必要，自
    以被告丙○○等供述為可採，而被告丙○○等人所為強盜犯行非僅一宗，對所得
    財物供述，難免混洧，是強盜所得金額依被害人指述之一萬三千元為可採。另附
    表編號四之被害人雖不詳，然被告四人對如何強盜之情節，互供一致，且有鐵棒
    扣案佐證，亦可得認定。至於被告丙○○辯稱自首部分，經訊之逮捕被告丙○○
    之警員戊○○於本院結證稱「在九十一年六月十六日案發前一天，有奇美醫院護
    士甲○○跟我們報案，說她被兩個人共騎一部機車以榔頭敲擊背部搶奪財物，我
    們根據她所述地緣關係，就在當晚也就是六月十七日晚上安排勤務，執行路檢，
    當時發現丙○○、辛○○共騎一部機車沒有開大燈，機車前置物欄放一把鐵槌，
    與甲○○所述歹徒很像，我們就把他攔下，帶回派出所，經甲○○指認無訛。」
    「是我們帶他們到警局，甲○○一看到他們就說是他們，我們問他們才說。」（
    見本院卷第八十九頁），核與被告丙○○所稱「警察帶我們到派出所時沒有問我
    們做什麼，經隔開我和辛○○後，問我們昨天的行蹤，我們才承認甲○○之事」
    等情相符，則本案既先經被害人甲○○報案指認，即非對於未發覺之犯罪自首，
    雖甲○○報案未有正式紀錄，惟自被告丙○○、辛○○持有鐵槌深夜共騎機車經
    警臨檢查獲後，警方能立即通知甲○○前來指認等情觀之，可證甲○○報案在先
    ，僅未製作紀錄而已，被告丙○○嗣後經警訊問供出本件及其餘強盜案件，應屬
    犯罪後之自白，核與自首要件不符，附此敘明。本件事證明確，被告二人犯行洵
    堪認定，應予依法論科。
三、核被告丙○○就附表編號一、二、三、五號所示之行為，係分別犯如附表所示法
    條之刑法第三百三十條第一項、第二項之結夥三人以上攜帶兇器加重強盜既、未
    遂罪及刑法第二百七十七條第一項之傷害罪。被告庚○○就附表編號一、二、三
    、四號所示之行為，分係犯如附表所示法條之刑法第三百三十條第一項、第二項
    之結夥三人以上攜帶兇器加重強盜既、未遂罪。被告丙○○、庚○○與辛○○、
    康澤立等四人就附表編號一至三部分；被告庚○○與辛○○、康澤立間就附表編
    號四部分；被告丙○○、辛○○就附表編號五部分，互有犯意聯絡及行為分擔，
    為共同正犯。被告丙○○、庚○○多次加重強盜及被告丙○○二次傷害犯行，犯
    罪時間緊接，所犯罪名亦屬相同，顯均係基於概括犯意為之，為連續犯，應依刑
    法第五十六條之規定各論以一罪，並加重其刑。被告丙○○、庚○○就附表編號
    一所犯之結夥三人以上攜帶兇器加重強盜既遂（己○○部分）、未遂罪（陳麗卿
    部分）為一行為觸犯數罪名，應依刑法第五十五條前段想像競合犯從一重處斷，
    被告丙○○就附表編號三、五所為之加重強盜罪與傷害罪二罪間，有方法結果之
    牽連關係，應依刑法第五十五條後段之規定，從一重論以連續加重強盜既遂罪處
    斷。又被告庚○○曾因違反著作權法，經法院判處有期徒刑四月確定，於九十一
    年六月二十五日易科罰金執行完畢，有台灣台南地方法院檢察署刑案查註紀錄表
    及台灣高等法院被告全國前案紀錄表可稽，其五年內再犯本件有期徒刑以上之罪
    ，為累犯，應依刑法第四十七條規定遞加重其刑。
四、原審以被告二人罪證明確，因予適用刑法第二十八條、第二百七十七條第一項、
    第三百三十條第一項、第五十五條、第五十六條、第四十七條之規定，並審酌被
    告二人年輕力壯，不思上進，危害社會治安甚劇，惡性非輕，惟念強盜所得財物
    不多，犯後均坦承犯行，態度良好，尚有悔悟之心，及被害人所受傷害程度等一
    切情狀，各就被告二人強盜犯行部分量處被告丙○○有期徒刑八年，被告庚○○
    有期徒刑八年二月。且以扣案之鐵棒、鐵槌各一支及未扣案之西瓜刀二支（未扣
    案，但無證據顯示已滅失）分屬被告丙○○及共犯辛○○、康澤立所有，業據被
    告供明在卷，且供犯罪所用之物，而依刑法第三十八條第一項第二款宣告沒收。
    其認事用法，俱無不合，量刑亦稱妥適，被告庚○○上訴意旨否認犯罪，被告丙○○上訴意旨認係自首應減輕其刑，均無理由，應駁回其上訴。
五、公訴意旨另以：被告丙○○、辛○○、康澤立、庚○○等四人，於九十一年五月
    或六月間某日某時，在台南市○○路九十七號前，辛○○、丙○○（持鐵棒）、
    康澤立、庚○○四人分騎三輛機車，由丙○○持鐵棒向不詳男子強盜財物，因該
    男子身鏟無財物而未遂，因認被告涉有刑法第三百三十條第一項、第二項之結夥
    三人以上攜帶兇器加重強盜未遂罪等語。按犯罪事實應依證據認定之，無證據不
    得推定其犯罪事實；又不能證明被告犯罪者，應諭知無罪之判決，刑事訴訟法第
    一百五十四條、第三百零一條第一項分別定有明文。次按犯罪事實之認定，應憑
    真實之證據，倘證據是否真實尚欠明確，自難以擬制推測之方法，為其判斷之基
    礎；而認定犯罪事實之證據係指足以認定被告確有犯罪行為之積極證據而言，該
    項證據自須適合於被告犯罪事實之認定，始得採為斷罪資料；又認定犯罪事實所
    憑之證據，固不以直接證據為限，間接證據亦應包括在內，惟採用間接證據時，
    尤須基於該證據在直接關係上所可證明之他項事實，本於事理之作用足以證明待
    證事實者，方為合法，不得徒憑主觀上之推想，將一般經驗上有利被告之其他合
    理情況逕予排除；再訴訟上證明之證據資料，須於通常一般之人均不致有所懷疑
    ，而得確信其為真實之程度者，始得據為有罪之認定，倘其證明尚未達到此一程
    度，而有合理之懷疑存在，復無其他調查途徑可循，根據「罪證有疑，利於被告
    」之證據法則，即無從為被告有罪之確信，法院即應為無罪之判決，最高法院分
    別著有五十三年臺上字第六五六號、二十九年上字第三一○五號、三十二年上字
    第六七號、七十六年臺上字第四九八六號判例可資參照。次按共同被告不利於己
    之陳述，固得採為其他共同被告犯罪之證據，惟此項不利之陳述，須無瑕疵可指
    ，而就其他方面調查，又與事實相符，始得採為其他共同被告犯罪事實之認定（
    八十三年度台覆字第一二四號）。而所謂補強證據，則指除該自白或不利於己之
    陳述本身之外，其他足以證明自白之犯罪事實確具有相當程度真實性之證據而言
    ，雖所補強者，非以事實之全部為必要，但亦須因補強證據與自白之相互利用，
    足使犯罪事實獲得確信者，始足當之（最高法院八十九年度台上字第四七○號判
    決意旨參照）。此部分公訴人認被告涉有罪嫌，無非以被告四人之自白且互核相
    符為論據。然被告四人於本院均否認此部分之犯行，則被告之警訊、偵查中之白
    白即有瑕疵，已難遽採，此外復查無其他積極證據，足以證明被告前之白白與事
    實相符，而有該部分犯行，本應諭知無罪之判決，惟此部分公訴人認與前揭有罪
    部分有連續犯之裁判上一罪關係，爰不另為無罪之諭知，併予敘明。
據上論結，應依刑事訴訟法第三百六十八條，判決如主文。
本案經檢察官劉欽銘到庭執行職務。
中    華    民    國      九十二      年      一      月      七        日
                                  臺灣高等法院臺南分院刑事第三庭
                                      審判長法官  黃    崑    宗
                                            法官  林    勝    木
                                            法官  葉    居    正
右正本證明與原本無異。
如不服本判決，應於判決送達後十日內向本院提出上訴狀，其未敘述理由者並應於提
出上訴狀後十日內向本院補提理由書（應附繕本)。
                                      法院書記官  陳    嘉    琍
中    華    民    國      九十二      年      一      月      十三      日
附錄法條：
刑法第三百三十條第一項：
犯強盜罪而有第三百二十一條第一項各款情形之一者，處七年以上有期徒刑。


司法院資訊處製作；財團法人民間司法改革基金會備份。
